臺灣高雄地方法院民事裁定　　　　　　 94年度財管字第114號
聲　請　人　財政部高雄市國稅局
法定代理人　甲○○
被繼承人　　乙○○
聲請人聲請指定遺產管理人事件，本院裁定如下：
    主      文
選任丙○○為被繼承人乙○○（男性，民國○○年○○月○○日生，身
分證統一編號：Ｚ000000000號，生前最後設籍於高雄市○○區○
○街38號）之遺產管理人。
程序費用由被繼承人乙○○之遺產負擔。
    理      由
一、按先順序繼承人均拋棄其繼承權時，由次順序之繼承人繼承
    。其次順序繼承人有無不明或第四順序之繼承人均拋棄其繼
    承權者，準用關於無人承認繼承之規定；又繼承開始時，繼
    承人有無不明而未能依民法第1177條選定遺產管理人時，得
    由利害關係人或檢察官聲請法院選任之，民法第1176條第6
    項、第1178條第2 項分別定有明文。
二、聲請意旨略以：被繼承人積欠91年度綜合所得稅稅款新台幣
    4,638 元，惟被繼承人乙○○於91年7 月17日去世後，其全
    部繼承人均已聲明拋棄繼承，且無法依民法第1177條規定選
    定遺產管理人，致聲請人之債權無法行使，為此爰依非訟事
    件法聲請選任被繼承人之父親丙○○為其遺產管理人，以便
    受償債權等語，並提出未申報核定通知書1 份、財政部高雄
    市國稅局全戶戶籍資料查詢清單、遺產稅拋棄繼承人清單、
    台灣高雄地方法院家事法庭中華民國91年12月5 日九十一年
    度繼字第一一九七號通知1 件、中華民國91年12月25日九十
    一年度繼字第九八四號通知1 件、中華民國91年8 月13日九
    十一年度繼字第八三四號通知各一件為證，本院復依職權調
    取本院91年度繼字第984 號、91年度繼字第1197號及91年度
    繼字第834 號拋棄繼承事件全卷卷證，及被繼承人乙○○之
    財產歸戶資料。
三、查聲請人主張之前揭事實，業據聲請人提出未申報核定通知
    書1 份、財政部高雄市國稅局全戶戶籍資料查詢清單、遺產
    稅拋棄繼承人清單、台灣高雄地方法院家事法庭中華民國91
    年12月5 日九十一年度繼字第一一九七號通知1 件、中華民
    國91年12月25日九十一年度繼字第九八四號通知1 件、中華
    民國91年8 月13日九十一年度繼字第八三四號通知各一件為
    證，本院復依職權調取本院91年度繼字第984 號、91年度繼
    字第1197號及91年度繼字第834 號拋棄繼承事件全卷卷證，
    核屬相符，堪信真實。本院審酌：被繼承人乙○○未婚，並
    無配偶，其父母兄弟姊妹固均拋棄繼承固均拋棄繼承，本無
    義務就被繼承人乙○○之遺產再為管理，且堪認乙○○之繼
    承人確均已拋棄繼承權，亦未於乙○○死亡後一個月內召開
    親屬會議選定遺產管理人，且乙○○遺有台塑石化股份有限
    公司股票及郵局、高新銀行存款等財產，並對聲請人負有清
    償債務之責，聲請人為本件利害關係人，可聲請法院選任遺
    產管理人甚明，從而聲請人聲請選任遺產管理人依法即屬正
    當，應予准許。
四、又查，乙○○之父親丙○○雖已拋棄繼承權，然丙○○為成
    年之人，且有相當之社會經歷，非但為乙○○之至親，衡情
    其對乙○○生前之財產及債權債務應均較他人為知悉，且對
    於乙○○遺產之管理應將會善盡管理人應有之注意義務，故
    由擔任本件遺產管理人，既符合社會期待，又屬公平。況擔
    任遺產管理人與拋棄繼承權乃不同之層面，不容混為一談，
    尚不得遽認拋棄繼承者即不適任遺產之管理人。從而，本院
    為利於管理及處理乙○○後續之遺產及債務問題，爰依聲請
    人之聲請選任丙○○（男性，民國○○年○ 月○○日生，身分證
    統一編號：Ｚ000000000號）為乙○○之遺產管理人。
四、依非訟事件法第157 條，裁定如主文。
中　　華　　民　　國　　94　　年　　12　　月　　30　　日
                  家事法庭法　官　郭慧珊
正本係照原本作成。
如對本裁定抗告須於裁定送達後10日內向本院提出抗告狀。
中　　華　　民　　國　　94　　年　　12　　月　　30　　日
                          書記官　黃國忠
